臺灣臺中地方法院民事判決　　　　　94年度勞簡上字12號
　　上　訴　人　　德商豪赫蒂夫股份有限公司台灣分公司
　　法定代理人　　甲○○
　　訴訟代理人　　劉嘉怡律師
　　被　上訴人　　丁○○
　　　　　　　　　曹雪梅
　　　　　　　　　丙○○
　　兼法定代理人　戊○○
　　共　　　同
　　訴訟代理人　　乙○○
上當事人間請求損害賠償事件，上訴人對於民國94年4月15日本
院臺中簡易庭93年度中勞簡字第54號第一審判決提起上訴，本院
於民國94年8月5日言詞辯論終結，判決如下：
    主      文
上訴駁回。
第二審訴訟費用由上訴人負擔。
    事實及理由
壹、被上訴人起訴主張：一、訴外人曹瑞森自民國（下同）92年
    6月2日起至93年3月31日止，受僱於上訴人，嗣於93年11月2
    日死亡。曹瑞森於受僱期間每月薪資分別為92年6月份新台
    幣（下同）47,483元、92年7月份53,644元、92年8月份71,1
    96元、92年9月份61,861元、92年10月份64,397元、92年11
    月份68,147元、92年12月份58,071元，均在42,000元以上，
    是上訴人依法申報曹瑞森之勞工保險月投保薪資額應為42,
     000元，始為正確。詎上訴人於曹瑞森受僱期間內，竟未以
    42,000元之月投保薪資為其投保勞工保險，僅以底薪及固定
    加班費之薪資合計38,200元投保。二、被上訴人戊○○為曹
    瑞森之配偶，而被上訴人丁○○、曹雪梅、丙○○則為曹瑞
    森之子女，被上訴人均係被繼承人曹瑞森之法定繼承人。（
    一）曹瑞森於生前因發生普通傷病事故，而先後四次依勞工
    保險條例之規定，向勞工保險局請領普通傷病給付共54,115
    元。然因上訴人將曹瑞森月投保薪資以多報少，致曹瑞森僅
    能領取前開金額，上訴人若依月投保薪資42,000元為曹瑞森
    投保勞工保險，則曹瑞森原可請領普通傷病給付59,500元，
    其差額5,385元，曹瑞森自得依民法第184條第2項與勞工保
    險條例第72條第2項之規定請求上訴人賠償，而被上訴人亦
    得依民法第1138條第1項、第1148條之規定，繼承前開損害
    賠償請求權而請求上訴人給付。（二）曹瑞森於生前因發生
    普通傷病事故，而未及向勞工保險局請領普通傷病給付部分
    ，被上訴人遂於其死亡後，依勞工保險條例第19條、第33條
    、第35條之規定，向勞工保險局請領普通傷病給付，經該局
    核給31,833元。上訴人若依月投保薪資42,000元為曹瑞森投
    保勞工保險，則被上訴人原可請領普通傷病給付35,000元，
    其差額3,167元，被上訴人自得依民法第184條第2項與勞工
    保險條例第72條第2項之規定，請求上訴人賠償。（三）又
    上訴人若依月投保薪資42,000元為曹瑞森投保勞工保險，被
    上訴人原可向勞工保險局請死亡給付（即喪葬津貼5個月、
    遺屬津貼30個月）共1,470,000元，然上訴人竟將曹瑞森投
    保薪資以多報少，致被上訴人僅能領取1,337,000元，共短
    領133, 000元，而受有損失。被上訴人亦得依勞工保險條例
    第72條第2項及民法第184條第2項侵權行為損害賠償請求權
    之法律關係，請求上訴人賠償。（四）前開損害合計141,55
    2元，應由上訴人賠償，爰依勞工保險條例第72條第2項所規
    定損害賠償請求權及民法第184條第2項所規定侵權行為損害
    賠償請求權之法律關係，請求上訴人給付前開金額及其法定
    遲延利息。三、對上訴人抗辯之陳述：（一）系爭加班費係
    曹瑞森勞力與時間之對價，自屬工資。曹瑞森雖因癌症末期
    摧殘致93年2、3月份之加班時數變少，但其在一般情形下之
    92年6月至93年1月間，加班時數仍維持在100小時上下。（
    二）勞動基準法所為保護勞工之規定，不得以勞動契約變更
    之，勞工亦無權拋棄權利或免除雇主義務；雇主如違反勞動
    保護義務，勞工可依民法第184條規定請求損害賠償。況系
    爭勞動契約中並無總額38,200元之文字，上訴人主張不實。
    曹瑞森亦未曾同意以薪資總額38,200元投保。（三）曹瑞森
    於93年4月6日與上訴人簽訂之協議違反法律強制或禁止規定
    而無效。且上訴人給付曹瑞森之離職金69,975元，係資遣費
    及工作獎金，上訴人不得請求返還。（四）上訴人應為其所
    屬勞工，辦理投保手續及其他有關保險事務，乃勞工保險條
    例第10第1項前段所課予之義務；且現實生活中，勞工對其
    投保單位所申報之投保薪資金額多無置喙之餘地。況雇主依
    月薪資總額投保係一強制規定，非雇主得自由增減，違者，
    勞工保險條例第72條尚有處罰之規定。依此以言，尚難謂曹
    瑞森及被上訴人就少報投保薪資所造成之損害，為與有過失
    。（五）系爭薪資條中並未記載投保金額，曹瑞森無從自薪
    資條中知悉月投保金額，且曹瑞森從未同意上訴人將月投保
    薪資總額以多報少等語。
貳、上訴人則以：一、勞工保險條例第14條第1項所稱月薪資總
    額，以勞動基準法第2條第3款規定之工資為準；工資謂勞工
    因工作而獲得之報酬，包括工資及其他任何名義之經常性給
    與，勞工保險條例施行細則第32條及勞動基準法第2條第3款
    分別訂有明文。故工資係勞工因工作而獲得之報酬，且必須
    是經常性給與，始足當之。而本件上訴人與曹瑞森議定之「
    經常性給與」包括基本工資33,214元與加班費4,786元，此
    外並無其他事項之約定。故上訴人以其他名義給與曹瑞森之
    給付，因並非經常性之給與，自非屬前開規定所謂之「工資
    」。亦即，曹瑞森薪資條中除基本工資與固定加班費外，其
    餘「加班費」之項目，並非屬經常性給付；倘曹瑞森於固定
    加班時間外額外加班，始有該「加班費」項目存在，例如93
    年3月份之加班費為0元，故此項目之金額具有變動性並非為
    經常性給付，自非屬勞動基準法第2條第3款所規定「工資」
    之一部分。是上訴人以月投保薪資總額38,200元為曹瑞森投
    保並不違法。二、曹瑞森自92年6月2日起受僱於上訴人，並
    與上訴人簽訂定期勞動契約，約定上訴人每月應給付基本工
    資33,214元及固定性加班費（Fixed O/T）4,786元。上訴人
    遂依前開約定以月投保薪資38,200元為曹瑞森辦理勞工保險
    ，且前開投保薪資，並得曹瑞森之同意，又曹瑞森於生前請
    領普通傷病給付時，並未對月投保薪資表示任何意見；是上
    訴人得被害人之允諾而投保，即為阻卻違法，並無侵權之行
    為。且被上訴人應就其受有損害之事實負舉證之責任，況被
    上訴人可向勞工保險局請求系爭差額或聲請審議，然被上訴
    人未為之，故被上訴人即無損害可言。三、曹瑞森與上訴人
    於93年4月6日簽立契約，約定其同意終止僱傭契約，自93年
    3 月31日起離職，並由上訴人給付離職金69,975元，且確認
    以上計算為正確並無短缺；曹瑞森就已提供予台灣高速鐵路
    C2 50標聯合承攬之勞務，不得再對本件上訴人提出任何請
    求或主張。則曹瑞森及其繼承人即被上訴人依前開約定，即
    不得再對上訴人提出任何請求或主張。原審判決就前開協議
    為限縮解釋，認僅限於勞務對價部分，不符經驗及論理法則
    。四、縱認上訴人應負損害賠償責任，上訴人依約定以月投
    保薪資38,200元為曹瑞森辦理勞工保險，且前開投保薪資，
    並得曹瑞森之同意，上訴人每月均發放薪資條與員工，曹瑞
    森對月投保金額及應扣除之金額均知之甚稔。曹瑞森於生前
    請領普通傷病給付時，並未對月投保薪資表示任何意見。曹
    瑞森既同意上訴人以前開月薪資總額投保，且不加聞問，則
    倘因此致生任何損害，曹瑞森及被上訴人亦與有百分之20之
    過失。五、退言之，若認曹瑞森與上訴人間前開協議即離職
    契約為無效，且上訴人應負本件賠償責任，則上訴人亦得依
    民法第179條之規定請求被上訴人連帶返還前開離職金69,97
    5元之不當得利，並依同法第334條主張與被上訴人之系爭請
    求抵銷等語，資為抗辯。
參、本件原審判決對於被上訴人之請求，判決被上訴人全部勝訴
    ，並依職權宣告假執行。上訴人全部聲明不服，求為廢棄原
    判決，並駁回被上訴人在第一審之訴；被上訴人則求為判決
    駁回上訴。
肆、兩造不爭之事實
一、曹瑞森自92年6月2日起至93年3月31日止，受僱於上訴人擔
    任機械修護工作，嗣於93年11月2日死亡。
二、上訴人給付曹瑞森之薪資，分別為92年6月份47,483元（含
    加班費10,750元）、92年7月份53,644元（含加班費15,644
    元）、92年8月份71,196元（含加班費33,196元）、92年9月
    份61,861元（含加班費23,861元）、92年10月份64,397元（
    含加班費26,397元）、92年11月份68,147元（含加班費30,
    147元）、92年12月份58,071元（含加班費20,071元）、93
    年1月份55,672元（含加班費17,672元）、93年2月份38,184
    元（含加班費184元）、93年3月份90,547元（無加班費）。
    且前開加班費與固定性加班費（Fixed O/T）不同，而加班
    費係曹瑞森工作所得之報酬。且曹瑞森於93年3月份僅上班3
    個工作天，因病無法提供勞務而離職。
三、上訴人於曹瑞森受僱期間內，係以底薪及固定加班費之薪資
    合計38,200元為其投保勞工保險。若前開加班費屬勞工保險
    條例第14條第1項所稱月薪資總額之範圍，則上訴人依法應
    以月薪資總額42,000元為曹瑞森辦理勞工保險。
四、被上訴人戊○○為曹瑞森之配偶，而被上訴人丁○○、曹雪
    梅、丙○○則為曹瑞森之子女，被上訴人均為曹瑞森之法定
    繼承人。且被上訴人為勞工保險條例第63條所規定遺屬津貼
    、喪葬津貼請求權之主體，並為曹瑞森死亡後普通傷病給付
    之受益人，上訴人則為勞工保險條例所規定之投保單位。
五、曹瑞森於生前因發生普通傷病事故，而先後4次依勞工保險
    條例之規定向勞工保險局請領普通傷病給付共54,115元，並
    經勞工保險局核付；若依月投保薪資42,000元為曹瑞森投保
    勞工保險，曹瑞森可請領普通傷病給付59,500元，其差額為
    5,385元。
六、曹瑞森於生前因發生普通傷病事故，而未及向勞工保險局請
    領普通傷病給付部分，被上訴人遂於其死亡後，依勞工保險
    條例第19條、第33條、第35條之規定向勞工保險局請領普通
    傷病給付，經核給31,833元；若依月投保薪資42,000元為曹
    瑞森投保勞工保險，則被上訴人可請領普通傷病給付35,000
    元，其差額為3,167元。
七、被上訴人於曹瑞森死亡後，曾向勞工保險局請領死亡給付共
    1,337,000元（即喪葬津貼5個月、遺屬津貼30個月），並經
    勞工保險局核付；上訴人若依月投保薪資42,000元為曹瑞森
    投保勞工保險，被上訴人可向勞工保險局請死亡給付（即喪
    葬津貼5個月、遺屬津貼30個月）共1,470,000元，其差額為
    133,000元。
八、曹瑞森與上訴人於93年4月6日協議，約定內容為：其同意終
    止僱傭契約，自93年3月31日起離職，並由上訴人給付離職
    金69,975元，且確認以上計算為正確並無短缺；曹瑞森就已
    提供予台灣高速鐵路C250標聯合承攬之勞務，不得再對本件
    上訴人提出任何請求或主張。
九、上訴人係於93年12月2日收受本件起訴狀繕本。
伍、得心證之理由
一、查前開兩造不爭之事實，既為兩造所不爭，並有定期勞動契
    約、薪資條、勞工保險被保險人投保資料表、勞工保險局函
    、勞工保險局核定通知書、戶籍謄本、薪資轉帳明細表、協
　　議書、本院台中簡易庭送達證書在卷可證，自堪信為真實。
二、按法人對於其董事或其他有代表權之人因執行職務所加於他
    人之損害，與該行為人連帶負賠償之責任；違反保護他人之
    法律，致生損害於他人者，負損害賠償責任，民法第28條、
    第184條第2項前段分別著有明文。次按投保單位未依勞工保
    險條例之規定辦理投保手續，致勞工或其遺屬（父、母等）
    因而不能獲得勞工保險條例第63條、第64條等規定之喪葬津
    貼及遺屬津貼而發生損害，自應由投保單位負責賠償；故勞
    工保險條例之前開規定，顯係民法第184條第2項所規定之保
    護他人即勞工或勞工遺屬之法律無疑。則本件投保單位即上
    訴人是否應依民法第28條、第184條第2項之規定，對曹瑞森
    及被上訴人負賠償責任，首應審究者，厥為上訴人是否依勞
    工保險條例之規定為曹瑞森辦理勞工保險之投保手續？
（一）按勞工保險條例第14條第1項所稱月薪資總額，以勞動基
      準法第2條第3款規定之工資為準，勞工保險條例施行細則
      第32條第1項前段定有明文。又勞動基準法規定之工資，
      謂勞工因工作而獲得之報酬，包括工資、薪金及按計時、
      記日、記月、計件以現金或實物等方式給付之獎金、津貼
      及其他任何名義之經常性給與均屬之，勞動基準法第2條
      第3款亦有規定。至所謂經常性之給付，係指非勞動基準
      法施行細則第10條所列各款之情形，縱在時間上、金額上
      非固定，只要一般情形下經常可以領得之給付即屬之；亦
      即，凡某種給與係屬工作上之報酬，在制度上有經常性者
      ，自為勞基法所規定之工資。查上訴人給付曹瑞森之薪資
      中，系爭加班費自92年6月份起至93年3月份止，僅93年3
      月份無加班費，業如前述；則系爭加班費非勞動基準法施
      行細則第10條所列各款之情形，縱在時間上、金額上非固
      定，但係屬曹瑞森工作上之報酬，且為在一般情形下經常
      可以領得之給付，依前開說明，系爭加班費自屬經常性給
      與，而為勞動基準法所規定之前開工資，並為勞工保險條
      例第14條第1項所稱月薪資總額之一部分，應可認定。故
      上訴人抗辯系爭加班費之金額具有變動性，並非經常性給
      付，非屬勞動基準法第2條第3款所規定之工資云云，自不
      可採。
（二）次按勞工保險條例第13條所稱月投保薪資，係指由投保單
      位按被保險人之月薪資總額，依投保薪資分級表之規定，
      向保險人申報之薪資，勞工保險條例第14條第1項前段定
      有明文。查若前開加班費屬勞工保險條例第14條第1項所
      稱月薪資總額之範圍，則上訴人依法應以月薪資總額42,
      000元為曹瑞森辦理勞工保險，且上訴人自92年6月份起至
      93年3月份止給付曹瑞森之薪資，均業如前述；則上訴人
      應依勞工保險投保薪資分級表第22級之月投保薪資即42,
      000元為曹瑞森向勞工保險局投保，亦有勞工保險局87保
      承字第6064000號函所附勞工保險投保薪資分級表附於原
      審卷可憑，故上訴人確將曹瑞森月投保薪資金額以多報少
      ，違反保護他人即勞工曹瑞森或其遺屬即被上訴人之法律
      （即前開勞工保險條例之相關規定），亦可認定。依前開
      說明，投保單位即上訴人自應依民法第28條、第184條第2
      項之規定，對曹瑞森及被上訴人負侵權行為之損害賠償責
      任。又適用法律乃法院之職權，本院就本件被上訴人所主
      張起訴原因之事實即上訴人之侵權行為事實判斷其法律上
      之效果，自不受被上訴人法律上見解，即其僅引用民法第
      184條第2項而漏引民法第28條為請求權基礎之拘束，附此
      敘明。
（三）上訴人雖抗辯其係依與曹瑞森之約定，而以月投保薪資38
       ,200元為曹瑞森辦理勞工保險，此乃出自曹瑞森之同意
      ；是其既得被害人之允諾，即可阻卻違法，並無侵權行為
      之不法行為云云。然：
  １、按投保單位，依勞工保險條例第10條之規定，為其所屬員
      工辦理參加勞工保險手續及他有關保險事務，應解釋為強
      行契約法規之一種。故勞工保險乃屬強制保險，雇主不得
      以任何事由拒絕為員工加保。另按得被害者之允諾固得阻
      卻違法，然承諾不得違背強制或禁止規定，若違背強制或
      禁止規定，即不得阻卻違法。
  ２、查上訴人為其所屬員工即曹瑞森辦理參加勞工保險手續及
      他有關保險事務，既為強制規定，則上訴人以月投保薪資
      38,200元為曹瑞森辦理勞工保險，縱係出自曹瑞森之同意
      即允諾，然既違反勞工保險條例之強制規定，自不得據為
      阻卻違法之事由。則上訴人前開抗辯，亦不可取。
（四）再按負損害賠償責任者，除法律另有規定或契約另有訂定
      外，應回復他方損害發生前之原狀；不能回復原狀或回復
      原狀顯有重大困難者，應以金錢賠償其損害；損害賠償，
      除法律另有規定或契約另有訂定外，應以填補債權人所受
      損害及所失利益為限，民法第213條第1項、第215條、第
      216條第1項分別定有明文。且繼承，因被繼承人死亡而開
      始；繼承人自繼承開始時，除本法另有規定外，承受被繼
      承人財產上之一切權利義務，民法第1147條、第1148條前
      段亦有規定。查被上訴人戊○○為曹瑞森之配偶，而被上
      訴人丁○○、曹雪梅、丙○○則為曹瑞森之子女，被上訴
      人均為曹瑞森之法定繼承人，且被上訴人為勞工保險條例
      第63條所規定遺屬津貼、喪葬津貼請求權之主體，並為曹
      瑞森死亡後普通傷病給付之受益人，上訴人則為勞工保險
      條例所規定之投保單位；及曹瑞森於生前因發生普通傷病
      事故，而先後4次依勞工保險條例之規定向勞工保險局請
      領普通傷病給付共54,115元，並經勞工保險局核付，若依
      月投保薪資42,000元為曹瑞森投保勞工保險，曹瑞森可請
      領普通傷病給付59,500元，其差額為5,385元；與曹瑞森
      於生前未及向勞工保險局請領普通傷病給付部分，被上訴
      人遂於其死亡後，依勞工保險條例第19條、第33條、第35
      條之規定向勞工保險局請領普通傷病給付，經核給31,833
      元，若依月投保薪資42,000元為曹瑞森投保勞工保險，則
      被上訴人可請領普通傷病給付35,000元，其差額為3,167
      元；暨被上訴人於曹瑞森死亡後，曾向勞工保險局請領死
      亡給付共1,337,000元（即喪葬津貼5個月、遺屬津貼30個
      月），並經勞工保險局核付，上訴人若依月投保薪資42,0
      00元為曹瑞森投保勞工保險，被上訴人可向勞工保險局請
      死亡給付（即喪葬津貼5個月、遺屬津貼30個月）共1,470
      ,000 元，其差額為133,000元，均如前述。則依前開規定
      ，被上訴人共得請求上訴人賠償141,552元（其計算方式
      為：5,385+3,167+133,000=141,552元）之損害。至被上
      訴人是否可向勞工保險局請求系爭差額或聲請審議，並非
      被上訴人之義務，亦無礙於被上訴人受有前開損害之事實
      ，則上訴人主張被上訴人無損害云云，亦不可取。
三、上訴人另抗辯曹瑞森與其於93年4月6日簽立契約，約定同意
    終止僱傭契約，並由上訴人給付離職金69,975元，曹瑞森不
    得再對上訴人提出任何請求或主張；則曹瑞森及其繼承人即
    不得再對上訴人提出任何請求或主張云云。然按探求契約當
    事人之真意，應通觀契約全文，依誠信原則，從契約之主要
    目的及經濟價值等作全盤之觀察，若契約文字，有辭句模糊
    ，或文意模稜兩可時，固不得拘泥於所用之辭句，但解釋之
    際，並非必須捨辭句而他求，倘契約文字業已表示當事人真
    意，無須別事探求者，即不能反捨契約文字更為曲解。又和
    解之範圍，應以當事人相互間欲求解決之爭點為限，至於其
    他爭點，或尚未發生爭執之法律關係，雖與和解事件有關，
    如當事人並無欲求一併解決之意思，要不能因其權利人未表
    示保留其權利，而認權利已因和解讓步，視為拋棄而消滅。
    另按主張法律關係變更或消滅之當事人，就該法律關係變更
    或消滅所須具備之特別要件，負主張及舉證之責任。查曹瑞
    森與上訴人於93年4月6日協議約定內容為：曹瑞森同意終止
    僱傭契約，自93年3月31日起離職，並由上訴人給付離職金
    69,975元：：：曹瑞森就已提供予台灣高速鐵路C250標聯合
    承攬之勞務，不得再對上訴人提出任何請求或主張，此有前
    開協議書（被證七）附於原審卷可憑，則由前開協議內容觀
    之，曹瑞森所拋棄者，僅係關於已提供予台灣高速鐵路C250
    標聯合承攬之勞務之有關請求，並不及於系爭損害賠償之請
    求；若無其他證據，依前開說明，即不能反捨前開協議書之
    契約文字更為曲解被上訴人不得為系爭請求。況曹瑞森或被
    上訴人所聲請之傷病給付或死亡給付，除曹瑞森所聲請經勞
    工保險局於93年3月12日、93年3月29日發文核定之11,460元
    、3,183元外，其餘均係於前開93年4月6日協議後所為，有
    勞工保險局核定通知書在卷可憑，於前開93年4月6日協議前
    或其後所生之系爭損害賠償，曹瑞森若有拋棄之意，衡情當
    會於前開協議書中載明，但卻無之；況前開93年4月6日協議
    後所生之損害於協議時既尚未發生，自難認曹瑞森已拋棄，
    且系爭損害賠償請求金額大部分係基於被上訴人之獨立侵權
    行為損害賠償請求權而來，曹瑞森並非權利人，亦無從拋棄
    。此外，上訴人既未提出證據證明曹瑞森或被上訴人已拋棄
    系爭損害賠償請求權，上訴人前開抗辯，自不可採。
四、上訴人復抗辯曹瑞森及被上訴人就系爭損害之發生或擴大與
    有過失，而請求免除或減輕系爭損害賠償金額云云。然按民
    法第217條第1項所謂被害人與有過失，須被害人之行為助成
    損害之發生或擴大，就結果之發生為共同原因之一，行為與
    結果有相當因果關係，始足當之；倘被害人之行為與結果之
    發生或擴大並無相當因果關係，尚不能僅以其有過失，即認
    有過失相抵原則之適用。查上訴人所主張前開曹瑞森同意上
    訴人以月投保薪資38,200元為其辦理勞工保險等事實縱為真
    正，但上訴人為其所屬員工即曹瑞森辦理參加勞工保險手續
    及他有關保險事務，為強制規定，已如前述；故縱曹瑞森同
    意，上訴人亦不得以多報少，而應以月投保薪資42,000元為
    曹瑞森辦理參加勞工保險，是曹瑞森縱有此同意行為，亦不
    致生損害之發生或擴大之結果，被害人即曹瑞森或被上訴人
    之行為與上訴人前開侵權行為損害發生或擴大並無相當因果
    關係，應可認定，上訴人自不得援引前開規定，而請求減輕
    或免除其賠償責任。故上訴人前開過失相抵之抗辯，自亦不
    可取。
五、上訴人又抗辯其得依不當得利之法律關係，請求被上訴人連
    帶返還前開93年4月6日協議所給付曹瑞森之69,975元，並進
    而主張與被上訴人前開損害賠償請求金額抵銷云云。然民法
    第179條規定不當得利之成立要件，必須無法律上之原因而
    受利益，致他人受損害，且該受利益與受損害之間有因果關
    係存在；從而因給付而受利益者，倘該給付係依有效成立之
    債權契約而為之，其受利益即具有法律上之原因，自不生不
    當得利問題。且請求返還不當得利之債權人，並須就無法律
    上之原因，負舉證之責任。查曹瑞森係基於前開93年4月6日
    協議因而受有69,975元之利益，並非無法律上原因，且上訴
    人亦未舉證證明前開協議無效之事實，則曹瑞森或其繼承人
    即被上訴人自無返還不當得利之可言。從而，上訴人前開抵
    銷抗辯，亦失所附麗。況上訴人前開侵權行為係基於故意為
    之，依民法第339條之規定，上訴人亦不得主張抵銷。
六、另按給付無確定期限者，依民法第229條第2項之規定，債務
    人於債權人得請求給付時，經其催告而未為給付，自受催告
    時起，負遲延責任；其經債權人起訴而送達訴狀者，與催告
    有同一效力。而遲延之債務，以支付金錢為標的者，債權人
    得請求依法定利率計算之遲延利息；應負利息之債務，其利
    率未經約定，亦無法律可據者，週年利率為百分之5，亦為
    民法第233條第1項、第203條所明定。查侵權行為損害賠償
    請求權，其給付屬無確定期限者；而上訴人係於93年12月2
    日收受本件起訴狀繕本，亦如前述。是被上訴人請求上訴人
    給付前開141,552元之自起訴狀繕本送達翌日即93年12月3日
    起至清償日止，按週年利率百分之5計算之法定遲延利息，
    自應予准許。
七、綜上所述，被上訴人依侵權行為損害賠償請求權之法律關係
    請求上訴人給付141,552元及自93年12月3日起至清償日止，
    按週年利率百分之5計算之利息，為有理由，應予准許。則
    原審如數判准，並依職權宣告假執行，核無不合，上訴意旨
    指摘原判決不當，求為廢棄改判，為無理由，其上訴應予駁
    回。
陸、據上論結，本件上訴為無理由，依民事訴訟法第436條之1第
    3項、第449條第1項、第78條，判決如主文。
中　　華　　民　　國　　94　　年　　8　　 月　　19　　日
                       臺灣臺中地方法院民事第三庭
                           審判長法　官　張瑞蘭
                                 法　官　洪堯讚
                                 法　官　陳卿和
右正本證明與原本無異
不得上訴。
中　　華　　民　　國　　94　　年　　8　　 月　　19　　日
                                 書記官
